【裁判字號】    90,易,661
【裁判日期】    900406
【裁判案由】    偽造文書
【裁判全文】
臺灣高雄地方法院刑事判決                            九十年度易字第六六一號
    公  訴  人  臺灣高雄地方法院檢察署檢察官
    被      告  甲○○
    被      告  乙○○
右列被告等因偽造文書案件，經檢察官提起公訴（八十九年度偵字第二八二三五號及
九十年度一二四一號），本院判決如左：
    主  文
甲○○、乙○○共同偽造署押，足以生損害於公眾及他人，甲○○處有期徒刑參月，
乙○○處有期徒刑貳月，如易科罰金，均以參佰元折算壹日，均緩刑貳年。
偽造之「高雄港營業載貨汽車未辦駕駛員登記臨時進港通知單」上之偽造「陳慶文」
署押壹枚，沒收之。
    事  實
一、甲○○係「萬車通運有限公司」負責人，乙○○為其僱用之司機，緣於民國八十
    九年三月間，乙○○駕駛貨車進入高雄港第一二二號碼頭查驗登記站時，因其與
    「港區車輛通行證」記載之司機姓名不符，該查驗登記站警員乃開具「高雄港營
    業載貨汽車未辦駕駛員登記臨時進港通知單」（下稱臨時進港通知單）交付乙○
    ○，供乙○○進入高雄港區，惟因該查驗登記站警員疏忽而多交付乙張空白但蓋
    有「內政部警政署高雄港務警察所中興分駐所」及「警員林楨川」印文之臨時進
    港通知單予乙○○。嗣於八十九年十二月十二日，因乙○○欲再度進入高雄港區
    ，但因其並未辦理港區車輛通行證，竟與甲○○基於共同犯意之聯絡，由甲○○
    於前揭空白之臨時進港通知單上偽填「萬車通運公司」（所屬車行公司）、「乙
    ○○」（司機姓名）、「甲○○林良拜」（原登記司機姓名）、「ＨＴ—六八二
    」（車牌號碼）、「八十九年十二月十三日至八十九年十二月十九日」（有效日
    期）及偽造「陳文慶」（主管）署押等事項，供乙○○使用，足以生損害於陳文
    慶及內政部警政署高雄港務警察所中興分駐所對於進出高雄港區車輛查驗管制之
    正確性。迨於八十九年十二月十五日上午九時十分許，乙○○駕駛車號ＨＴ—六
    八二號營業用貨運曳引車進入高雄港第十一號碼頭查驗登記站，持前開偽造之臨
    時進港通知單向該碼頭查驗登記站之警員行使以供查驗而欲通行進入碼頭時，適
    為警發覺有異而查獲，並扣得該偽造之臨時進港通知單一紙。
二、案經內政部警政署高雄港務警察所移送臺灣高雄地方法院檢察署檢察官偵查起訴
    。
    理  由
一、右揭犯罪事實，業據被告甲○○、乙○○於警訊及偵審中坦承不諱，並有扣案之
    偽造臨時進港通知單一紙附卷可參，足認被告二人之自白核與事實相符，自可採
    為論罪科刑之依據，本件事證明確，被告二人之犯行洵堪認定。
二、查「高雄港營業載貨汽車未辦駕駛員登記臨時進港通知單」係屬於許可通行之證
    件，被告二人在前開臨時進港通知單偽填「萬車通運公司」（所屬車行公司）、
    「乙○○」（司機姓名）、「甲○○林良拜」（原登記司機姓名）、「ＨＴ—六
    八二」（車牌號碼）、「八十九年十二月十三日至八十九年十二月十九日」（有
    效日期）及偽造「陳文慶」（主管）署押等事項，是以渠等對前開臨時進港通知
    單並無制作權而冒名制作，應屬刑法所稱之偽造行為，自足以生損害於陳文慶及
    內政部警政署高雄港務警察所中興分駐所對於進出高雄港區車輛查驗管制之正確
    性。核被告甲○○、乙○○所為，係犯刑法第二百十二條、第二百十七條第一項
    之偽造特種文書罪、偽造署押罪。渠等就上開犯行均具有犯意聯絡及行為分擔，
    應論以共同正犯。又渠等所犯偽造特種文書及偽造署押罪二罪間，有方法目的之
    牽連關係，依刑法第五十五條後段之規定，應從一重之偽造署押罪處斷。再被告
    乙○○持前開偽造之臨時進港通知單以行使之，另犯刑法第二百十六條、二百十
    二條之行使偽造特種文書罪，與其所犯前開二罪間，亦具有方法目的之牽連關係
    ，應從較重之偽造署押罪處斷。爰審酌被告甲○○、乙○○僅為圖出入高雄港碼
    頭載運貨物之便利，而偽造前開臨時進港通知單及陳文慶署押，業已損害陳文慶
    及內政部警政署高雄港務警察所中興分駐所對於進出高雄港區車輛查驗管制之正
    確性，惟念渠等係一時貪圖便利，且僅使用一次，侵害尚屬輕微，犯後均坦承犯
    行，深感悔悟，犯後態度尚稱良好等一切情狀，各量處如主文所示之刑，又渠等
    行為後，刑法第四十一條業經立法院於九十年一月四日修正為第四十一條第一項
    ︰「犯最重本刑為五年以下有期徒刑之刑之罪，而受六個月以下有期徒刑或拘役
    之宣告，因身體、教育、職業、家庭之關係或其他正當事由，執行顯有困難者，
    得以一元以上三元以下折算一日，易科罰金。」，並經總統於九十年一月十日公
    布施行，將易科罰金之適用範圍擴大為最重本刑五年以下有期徒刑之罪，而易服
    勞役及期間、數罪併罰之定執行刑、緩刑及易以訓誡、易科罰金各事項，均應依
    新法〈最高法院二十四年七月民刑庭總會（二）意旨參照〉，本件渠等行為後法
    律既有變更，雖渠等所犯之罪原在得易科罰金之適用範圍，仍應依刑法第二條第
    一項前段之規定，併均諭知易科罰金之折算標準，以資懲儆。末查，被告甲○○
    前未曾受有期徒刑以上刑之宣告；被告乙○○前受有期徒刑以上刑之宣告，執行
    完畢後，五年以內未曾受有期徒刑以上刑之宣告，此有臺灣高等法院被告全國前
    案紀錄表及臺灣高雄地方法院檢察署刑案資料查註紀錄表在卷可參，渠等經此次
    科刑教訓後，應知警惕而無再犯之虞，本院認為前開對渠等宣告之刑，以暫不執
    行為適當，均併予宣告緩刑貳年，以啟自新。扣案之前開偽造臨時進港通知單一
    紙，已交付內政部警政署高雄港務警察所中興分駐所行使，並非渠等所有，業據
    渠等供承在卷，且又非專供犯罪所用之物，亦非違禁物，公訴人聲請依法宣告沒
    收，亦顯有誤會，本院無從宣告沒收，至該偽造臨時進港通知單上之偽造「陳慶
    文」署押一枚，不問屬於被告與否，應依刑法第二百十九條之規定宣告沒收，均
    併此敘明。
據上論斷，應依刑事訴訟法第二百九十九條第一項前段，刑法第二條第一項前段、第
二十八條、第二百十七條第一項、第二百十二條、第二百十六條、第五十五條、修正
後第四十一條第一項、第七十四條第一款、第二款、第二百十九條，罰金罰鍰提高標
準條例第一條前段、第二條，判決如主文。
本案經檢察官彭斐虹到庭執行職務。
中      華      民      國    九十      年      四      月      六      日
                                臺灣高雄地方法院刑事第七庭
                                    審判長法  官    裕斗
                                          法  官    曾淑娟
                                          法  官    林家賢
右正本證明與原本無異。
如不服本判決，應於判決送達後十日內，向本院提出上訴狀。
                                          書記官    李忠霖
中      華      民      國    九十      年      四      月      六      日


司法院資訊處製作；財團法人民間司法改革基金會備份。
